臺灣彰化地方法院刑事判決　　　　　　　　　　　　　九十年度易字第一三四九號
　　公　訴　人　臺灣彰化地方法院檢察署檢察官
　　被　　　告　甲○○
　　　　　　　　乙○○
右被告等因詐欺案件，經檢察官提起公訴（九十年度偵字第五四二七號），本院判決
如左：
        主  文
甲○○共同連續意圖為自己不法之所有，以詐術使人將本人之物交付，處有期徒刑肆
月，如易科罰金，以佰元折算壹日。
乙○○共同連續意圖為自己不法之所有，以詐術使人將本人之物交付，處有期徒刑
月，如易科罰金，以佰元折算壹日。
        事  實
一、甲○○、乙○○二人為夫妻，前曾自民國八十六年八月間起至八十七年六月間止
    ，向甲○○前妻之弟弟丁○○共計借款新臺幣（下同）二百二十萬元，然因事後
    負債累累，無力償還，於八十九年八月間，均明知丁○○因渠等前開積欠之鉅額
    債務尚未清償，多次婉拒渠等持自己之票據借款，惟因丁○○念及彼此情誼，並
    考慮渠等尚經營木材生意，乃明確告知：如持生意上往來有實物交易收取之貨款
    客票，始願考慮借款幫忙等語，詎甲○○、乙○○二人為誘使丁○○借款，竟共
    同基於為自己不法所有之概括犯意連絡，由甲○○先行向不知情之友人賴萬壽（
    起訴書誤載為曹萬壽）、員工曹林世真換取如附表編號一、二所示之支票各一張
    ，並約定於該二張支票票載發票日屆至之前三日，必先令自身所簽發供換票所用
    之二張支票兌現入帳，以該二張支票兌現之款項支付賴萬壽、曹林世真簽發之前
    開支票票款，賴萬壽、曹林世真實際上無須負擔票載金額之債務，並由甲○○、
    乙○○二人先行持附表編號一所示賴萬壽簽發之支票，前往丁○○位於彰化縣員
    林鎮○○街九一巷二六號住處，共同向丁○○佯稱係渠等經營木材生意所收取貨
    款之客票，並應丁○○之要求均在支票後面背書後，交付與丁○○，使丁○○信
    以為真，陷於錯誤，而交付該支票票面金額十九萬八千元之借款；繼於同月某日
    ，連續推由甲○○持附表編號二所示前開換票所得之曹林世真支票，前往丁○○
    上開住處，向丁○○假稱係經營木材生意取得貨款之客票，使丁○○再度陷於錯
    誤，交付該支票面額三十五萬元之借款（起訴書誤認附表所示二紙支票係同一次
    持向丁○○借款）。嗣附表所示之支票屆期均未獲兌現，經丁○○詢問發票人賴
    萬壽、曹林世真，得知前開支票二紙並非甲○○、乙○○二人經營生意所收取之
    貨款支票，始知受騙。
二、案經丁○○訴由臺灣彰化地方法院檢察署檢察官偵查起訴。
        理  由
一、訊據被告甲○○坦承自八十六年八月間起至八十七年六月間止，向告訴人丁○○
    借款二百二十萬元，事後因負債累累無力償還，八十九年八月間，告訴人曾告知
    伊不要以自己的票來借款，伊乃向不知情之友人賴萬壽及員工曹林世真換票，約
    定自己所開支票較所換支票發票日先於三日前屆至兌現，用以支付賴萬壽、曹林
    世真所簽發支票之票款金額，並先後二次持以向告訴人假稱係生意上所收貨款之
    客票而向告訴人借款等情不諱；質之被告乙○○則矢口否認有何詐欺犯行，辯稱
    ：伊不知情，亦未參與云云。惟查：被告乙○○於偵訊時坦認被告甲○○向友人
    賴萬壽、曹林世真換票之事其均知情，且附表編號一之支票係向告訴人借款時，
    告訴人表示因其有房地產，要求其在支票背面背書，乃應告訴人之要求背書等語
    明確，核與告訴人於本院審理時明確指陳被告甲○○、乙○○二人係先持附表編
    號一之支票，一起至其住處借款，並應其要求而在支票背面背書等語相符，被告
    乙○○事後於本院審理時空言否認知情，並改稱其未參與借款云云，顯係事後卸
    責之詞，無可採信。此外，復有證人賴萬壽、曹林世真於偵訊時之證述、如附表
    所示之支票二紙及退票理由單二張在卷可稽，本件事證明確，被告甲○○、乙○○二人前開犯行均洵堪認定。
二、核被告甲○○、乙○○二人所為，均係犯刑法第三百三十九條第一項之詐欺取財
    罪。又被告甲○○、乙○○二人，有犯意聯絡與行為分擔，均應論以共同正犯。
    再被告甲○○、乙○○二人先後二次之犯行，均時間緊接、犯罪構成要件相同，
    顯係基於概括之犯意反覆為之，均為連續犯，應依刑法第五十六條規定，各論以
    一罪，並均加重其刑。爰審酌被告甲○○、乙○○二人之素行、犯罪之動機、目
    的係為圖一己之私利、先由被告甲○○出面換票後，或共同或推由被告甲○○一
    人向告訴人佯稱係經營生意所收貨款之客票，向告訴人詐借款項之手段、所詐得
    款項之數額、所生危害、尚未賠償告訴人損害之犯罪後態度等一切情狀，就被告
    甲○○、乙○○二人分別量處如主文第一項、第二項所示之刑，並均諭知易科罰
    金之折算標準（按被告甲○○、乙○○二人行為後，刑法第四十一條業於九十年
    一月十日修正公布，同年月十二日生效，修正後刑法第四十一條第一項前段規定
    「犯最重本刑為五年以下有期徒刑以下之刑之罪，而受六個月以下有期徒刑或拘
    役之宣告，因身體、教育、職業、家庭之關係或其他正當事由，執行顯有困難者
    ，得以一元以上三元以下折算一日，易科罰金。」，與修正前刑法第四十一條規
    定「犯最重本刑為三年以下有期徒刑以下之刑之罪，而受六個月以下有期徒刑或
    拘役之宣告，因身體、教育、職業、家庭之關係，執行顯有困難者，得以一元以
    上三元以下折算一日，易科罰金。」不同。依刑法第二條第一項前段規定，比較
    新舊法之結果，以新法較有利於行為人，自應適用裁判時之法律即修正後刑法第
    四十一條第一項前段之規定，是被告甲○○、乙○○二人本件所受宣告之刑即均
    得諭知易科罰金之折算標準，併此敘明），以示懲儆。
三、另臺灣彰化地方法院檢察署檢察官以九十年九月十一日丙○朝禮字第三九七四三
    號函移送併辦（即臺灣彰化地方法院檢察署九十年度偵字第三六０八號）意旨略
    以：被告甲○○、乙○○二人自八十六年十月間起至八十七年十月間止，明知渠
    等並無資力清償債務，竟向告訴人曹勝棠誑稱名下財產眾多，以取得告訴人曹勝
    棠信任，先後持票或簽寫借條向告訴人曹勝棠借款總計高達三百六十四萬五千六
    百六十元，詎被告甲○○、乙○○二人事後所簽支票均因存款不足而遭退票，且
    避不見面，因認被告甲○○、乙○○二人另涉犯刑法第三百三十九條第一項之詐
    欺取財罪。被告甲○○、乙○○二人於本院訊問時均否認有此部分之詐欺取財犯
    行，被告甲○○辯稱：伊未曾向告訴人曹勝棠借錢等語；被告乙○○則辯稱：其
    固曾自八十六年間起至八十七年間止，向告訴人曹勝棠借款（自八十七年間之後
    ，即未再向告訴人曹勝棠借款），告訴人曹勝棠所稱借款的數額，有的是借款，
    有的則係其向告訴人曹勝棠的太太簽賭六合彩所欠款項，大部分是利息滾利息的
    金額，並無詐欺之意等語。經查：本件告訴人曹勝棠指稱被告甲○○、乙○○二
    人涉犯詐欺取財罪嫌之時間，係自八十六年十月起至八十七年十月間止，核與被
    告乙○○供述向告訴人曹勝棠借款之期間相符，而上開告訴人曹勝棠指述最後遭
    詐欺之時間即八十七年十月間，距離前開被告甲○○、乙○○二人向告訴人丁○○詐借款項之八十九年八月間，已相隔有一年十月之久，且二者借款之態樣有所
    不同，難認二者有何連續犯之裁判上一罪關係，本院無從併辦，應退回檢察官為
    妥適處理，附此敘明。
據上論斷，應依刑事訴訟法第二百九十九條第一項前段，刑法第二條第一項前段、第
二十八條、第五十六條、第三百三十九條第一項、第四十一條第一項前段，罰金罰鍰
提高標準條例第一條前段、第二條，判決如主文。
本案經檢察官黃鼎鈞到庭執行職務。
中      華      民      國    九十一    年     十一     月     十五     日
                                臺灣彰化地方法院刑事第三庭
                                    法      官  李  雅  俐
右正本證明與原本無異。
如不服本判決，應於送達後十日內向本院提出上訴狀（須附繕本）。
告訴人或被害人對於判決如有不服具備理由請求檢察官上訴者，其上訴期間之計算係
以檢察官收受判決正本之日期為準。
                                    法院書記官  陳  仕  宏
中      華      民      國    九十一    年     十一     月   二十二     日
附錄論罪科刑法條：
刑法第三百三十九條第一項：
意圖為自己或第三人不法之所有，以詐術使人將本人或第三人之物交付者，處五年以
下有期徒刑、拘役或科或併科一千元以下罰金。
附表：
一、發票人：賴萬壽。
    付款銀行：亞太商業銀行員林分行。
    帳號：二九六─一０號。
    票號：ＡＢ0000000號。
    發票日：八十九年九月十三日。
    面額：十九萬八千元。
二、發票人：曹林世真。
    付款銀行：彰化縣員林鎮農會。
    帳號：000000000號。
    票號：Ｎ七五八六七一號。
    發票日：八十九年十月三十日。
    面額：三十五萬元。
